最高法院刑事判決　　　　　　九十四年度台上字第三六八八號
　　上　訴　人　甲○○
　　自訴代理人　王　剛律師
　　被　　　告　乙○○
　　選任辯護人　梁穗昌律師
上列上訴人因自訴被告業務上侵占等罪案件，不服台灣高等法院
中華民國九十四年一月十四日第二審更審判決（九十三年度上更
(一)字第五三六號，自訴案號：台灣台北地方法院八十七年度自字
第一０三七號），提起上訴，本院判決如下：
    主  文
上訴駁回。
    理  由
一、違反證券交易法、偽造文書部分：
按刑事訴訟法第三百七十七條規定，上訴於第三審法院，非以判
決違背法令為理由，不得為之。是提起第三審上訴，應以原判決
違背法令為理由，係屬法定要件。如果上訴理由狀並未依據卷內
訴訟資料，具體指摘原判決不適用何種法則或如何適用不當，或
所指摘原判決違法情事，顯與法律規定得為第三審上訴理由之違
法情形，不相適合時，均應認其上訴為違背法律上之程式，予以
駁回。本件原判決以上訴人即自訴人甲○○在第一審法院之自訴
意旨略稱：被告乙○○先前邀上訴人為長榮證券股份有限公司（
下稱長榮證券公司）之發起人股東，由上訴人認股五百萬股，每
股金額新台幣（下同）十元，股款共五千萬元，於民國七十八年
九月間繳納完畢；因長榮證券公司以公司法規定，發起人之股份
非於公司登記一年後，不得轉讓，而抑留上訴人之股票。被告為
長榮證券公司實際負責人，受全體股東之委託主持公司業務，乃
意圖不法之利益，違背全體股東之意願，違法「作丙經營」。嗣
因客戶陳福誠於七十九年五月十八日及同月二十一日購買「南港
輪胎」及「泰豐輪胎」股票，違約不交割，長榮證券公司未依法
向主管機關申報，並由被告指示，以長鴻營造股份有限公司（下
稱長鴻營造公司）為幕後實際出資者，利用郭聰義為人頭，於同
月二十二日代為墊款交割。惟被告及「長榮集團」不甘損失，怪
罪前長榮證券公司營業員即上訴人之女王淑華，因而指示朱哲彥
於同月二十五日逼迫王淑華書立不實之借據，復於同年十月二十
日偽造上訴人名義之「股票過戶申請書」，擅將上訴人之上開五
百萬股股票全部轉讓予郭聰義，再轉至長鴻營造公司名下，予以
侵占等情，因認被告涉有證券交易法第六十條第一項、第一百七
十五條，刑法第二百十六條、第二百十條、第三百三十六條第二
項、第三百四十二條第一項等罪嫌（業務上侵占及背信部分之上
訴，另駁回如後述）。經審理結果，認被告違反證券交易法部分
已罹於追訴權時效，偽造文書部分則不能證明其犯罪，爰維持第
一審關於諭知被告違反證券交易法部分免訴，偽造文書部分無罪
之判決，駁回上訴人在第二審之此部分上訴，已綜合卷內全部訴
訟資料，詳加審酌論斷，從形式上觀察，並無判決違背法令之情
形存在。復查原判決以上訴人自訴被告於七十九年間，違反（七
十七年一月二十九日修正公布）證券交易法第六十條第一項之規
定，涉犯同法第一百七十五條罪嫌部分，其最重本刑為二年以下
有期徒刑，依刑法第八十條第一項第三款規定，追訴權時效為五
年；上訴人於八十七年十一月二十一日提起本件自訴，顯已逾追
訴權時效，應諭知免訴之判決，理由內已論敘綦詳（見原判決第
九面第四行至第十一行），經核於法無違。至上訴人於原審更審
中，具狀另稱被告涉有商業會計法第七十一條第一項（應係「第
一款」之誤）罪嫌（見原審更(一)卷第一宗第二十五頁）；但其提
出之上開書狀及自訴狀，對於被告涉犯商業會計法第七十一條第
一款所定「商業負責人、主辦及經辦會計人員或依法受託代他人
處理會計事務之人員，以明知為不實之事項，而填製會計憑證或
記入帳冊」之犯罪事實，並無任何記載；而商業會計法第七十一
條第一款之罪，與違反證券交易法第六十條第一項規定之事實，
亦不相同，不能認已就違反商業會計法部分提起自訴，原判決未
予調查說明，自無已受請求之事項未予判決之違法情形。關於偽
造文書部分，原判決以上開「股票轉讓過戶申請書」上加蓋之「
王甲○○」印文，與上訴人之股東印鑑卡上印文相符，無從證明
該申請書係出於偽造。且郭聰義受讓上開五百萬股股票後，係分
別轉讓予莊啟文、林朝來、張世民、莊憲通、鄭君遠等五人；長
鴻營造公司所有之五百零一萬股長榮證券公司股票，則係購自汪
儒君等人，與原屬上訴人名義之五百萬股股票無關。何況被告並
非長榮證券公司籌備處或公司設立登記後之負責人，亦未擔任該
公司之任何職務；而上訴人前自訴長榮證券公司董事長朱哲彥及
郭聰義等人偽造「股票轉讓過戶申請書」等罪嫌，業經原審法院
分別判決無罪確定。乃上訴人又以相同之事實，主張係被告指示
郭聰義、朱哲彥偽造該申請書，但其所提之證據均不能執為被告
有罪之證明，亦無從形成被告有罪之心證，理由內已逐一剖析，
論敘明灼，不悖於經驗法則及論理法則。再，前財政部證券管理
委員會（嗣改為財政部證券暨期貨管理委員會，現為行政院金融
監督管理委員會證券期貨局）訂定之「公開發行股票公司股務處
理準則」第九條至第十三條，係有關股東開戶應填留印鑑卡，及
更換印鑑、印鑑遺失或毀損之處理規範，並未規定股東印鑑章須
由公司保管。同準則第四條所定之「公開發行股票公司股票印製
規格」，其第八條規定股票之股數得為一股、五股、十股、五十
股、一百股、五百股、一千股、一萬股、十萬股及一百萬股，亦
得視需要印製不定額股數之股票（見原審上訴卷第二宗第九十一
、九十二頁，同卷第三宗第一三一頁）。上訴意旨，以其依上開
準則之規定，將印鑑章交由長榮證券公司保管並遭盜用，「股票
轉讓過戶申請書」記載股數為「壹拾萬股」、「50」等字樣，悖
離事實，顯屬偽造等語，尚嫌無據，復未舉證證明其印鑑章遭盜
用之事實，徒憑空泛之言，任意指摘原判決違法，尤非第三審上
訴之合法理由。又上訴人提出原審法院民事言詞辯論筆錄影本，
其中被告所為之證言僅止於其參與許登宮與王淑華間股票糾紛之
談判（見第一審卷第一二一頁至第一二四頁），尚難據此推論被
告事後參與郭聰義受讓上訴人股票之事，則王淑華如何取得上訴
人名義之股票？郭聰義是否偽造上訴人之簽名並繳納證券交易稅
？均與被告無涉，判決內已詳敘其斟酌取捨之理由。上訴人請求
傳喚證人林啟文，與偽造文書部分之待證事實無所關聯，客觀上
即無調查之必要性，原審更審時未再行傳喚，不生違背法令之問
題。上訴意旨指摘之各節，係就原審採證認事職權之適法行使，
及判決內已明白論斷之事項，憑己見漫事爭辯，均與法律規定得
為第三審上訴理由之違法情形，不相適合，其上訴為違背法律上
之程式，應予駁回。
二、業務上侵占及背信部分：
查刑事訴訟法第三百七十六條所列各罪之案件，經第二審判決者
，不得上訴於第三審法院，法有明文。上訴人自訴被告涉犯刑法
第三百三十六條第二項業務上侵占及第三百四十二條背信等罪嫌
部分（關於違反證券交易法及偽造文書部分，業經原審分別諭知
免訴及無罪之判決，即與業務上侵占及背信部分不發生審判不可
分關係），屬刑事訴訟法第三百七十六條第三款、第五款所列之
案件，既經第二審判決，自不得上訴於第三審法院。乃上訴人仍
就此部分提起上訴，顯為法所不許，應併駁回之。
據上論結，應依刑事訴訟法第三百九十五條前段，判決如主文。
中　　華　　民　　國　九十四　年　　七　　月　 十四 　日
                      最高法院刑事第三庭
                          審判長法官  紀　俊　乾
                                法官  黃　正　興
                                法官  劉　介　民
                                法官  陳　東　誥
                                法官  趙　文　淵
      本件正本證明與原本無異
                                      書  記  官
中　　華　　民　　國　九十四　年　　七　　月　 十五 　日
                                                      Ｑ
